【裁判字號】    90,上易,1636
【裁判日期】    900802
【裁判案由】    恐嚇
【裁判全文】
臺灣高等法院刑事判決                  九十年度上易字第一六三六號
    上  訴  人
    即  被  告  乙○○
右上訴人，因恐嚇案件，不服臺灣台北地方法院，八十九年度易字第二三四五號，中
華民國九十年四月十日第一審判決（起訴案號：臺灣台北地方法院檢察署八十九年偵
字第一七八九○號）提起上訴，本院判決如左：
    主      文
上訴駁回。
    事      實
上訴人即被告乙○○於民國八十九年九月五日晚上八時二十分許，在台北市○○路一
二五巷一號前，因見丙○○在華南銀行自動提款機前提款，竟意圖為自己不法之所有
，趨上前以左手掩於身後狀似持有東西，再恫嚇丙○○把錢拿出來，以上開方法恐嚇
丙○○交付財物，然為丙○○所拒，並出手反抗，嗣經駕車搭載丙○○前往提款之甲
○發現，向正巡邏經過之員警報案而當場查獲，乙○○遂未得逞。案經台北市政府警
察局萬華分局報請臺灣臺北地方法院檢察署檢察官偵查起訴。
    理      由
一、訊據上訴人即被告乙○○否認有何恐嚇取財犯行，辯稱：並未恐嚇丙○○要交出
    財物，是因為施用安非他命，迷迷糊糊，經過情況其不曉得云云。經查：右揭事
    實業據證人丙○○、甲○證述綦詳，互核相符。而被告於警訊時稱：其是在拍戲
    ，才上前用手比劃並要求丙○○把錢交出來云云（見偵查卷第五頁反面、第六頁
    ）。於檢察官時偵查時改稱：其兒子在和平醫院住院，要趕快去提款提錢，才不
    小心撞上丙○○云云（見偵查卷第十七頁），於原審法院又改稱：其施用安非他
    命云云。前後所為之陳述互相矛盾，且被告若因施用安非他命迷迷糊糊，對於經
    過情況不曉得，則其查獲當時之精神狀態當與常人有異，此時警方及檢察官豈有
    不要求被告驗尿或作酒精濃度測試之理？被告所辯，委無可採，本件事證已臻明
    確，被告犯行洵堪認定，應依法論科。
二、原審法院認被告所為，係犯刑法第三百四十六條第三項、第一項之恐嚇取財未遂
    罪。被告已著手於恐嚇取財行為之實施，然未生使人交付財物之結果，為未遂犯
    ，依刑法第二十六條前段規定減輕其刑。因而援引上開法條及有關法律之規定，
    併審酌被告犯罪之動機、目的、手段、犯罪時所受之刺激、品行、生活狀況、智
    識程度、犯罪所生之損害及犯罪後之態度等一切情狀，量處以有期徒刑四月，並
    諭知易科罰金之折算標準。又被告行為後，刑法第四十一條已於九十年一月四日
    修正，同年月十日經總統公布施行之，修正後之刑法第四十一條規定：「犯最重
    本刑為五年以下有期徒刑以下之刑之罪，而受六個月以下有期徒刑或拘役之宣告
    ，因身體、教育、職業、家庭之關係或其他正當事由，執行顯有困難者，得以一
    元以上三元以下折算一日，易科罰金。但確因不執行所宣告之刑，難收矯正之效
    ，或難以維持法秩序者，不在此限。」「併合處罰之數罪，均有前項情形，其應
    執行之刑逾六月者，亦同」；該規定與修正前刑法第四十一條規定：「犯最重本
    刑為三年以下有期徒刑以下之刑之罪，而受六個月以下有期徒刑或拘役之宣告，
    因身體、教育、職業或家庭之關係，執行顯有困難者，得以一元以上三元以下折
    算一日，易科罰金。」比較，修正後之規定將可諭知易科罰金之罪由犯最重本刑
    為三年以下有期徒刑以下之刑之罪擴大至犯最重本刑為五年以下有期徒刑以下之
    刑之罪，以裁判時即修正後之規定較有利於被告，依刑法第二條第一項前段之規
    定，應適用修正後之規定諭知易科罰金之折算標準。經核，認事用法，兩無不當
    。上訴人上訴要旨仍主張非有犯罪之意思云云，沒有理由，應予駁回。
三、據上論斷，應依刑事訴訟法第三百六十八條，判決如主文。
本案經檢察官陳維練到庭執行職務。
中    華    民    國      九十    年      八        月       二         日
                          臺灣高等法院刑事第一庭
                              審判長法  官  李  相  助
                                    法  官  蔡  光  治
                                    法  官  王  振  興
右正本證明與原本無異。
不得再上訴。
                                    書記官  賴  淑  真
中    華    民    國      九十    年      八        月       三         日
附錄：本案論罪科刑法條全文
刑法第三百四十六條
意圖為自己或第三人不法之所有，以恐嚇使人將本人或第三人之物交付者，處六月以
上五年以下有期徒刑，得併科一千元以下罰金。
以前項方法得財產上不法之利益或使第三人得之者，亦同
前二項之未遂犯，罰之。


司法院資訊處製作；財團法人民間司法改革基金會備份。
